【裁判字號】    98,交聲,1027
【裁判日期】    981224
【裁判案由】    聲明異議
【裁判全文】
臺灣臺南地方法院交通事件裁定    98年度交聲字第1027號
移送機關    交通部公路總局嘉義區監理所臺南監理站
異議人即
受處分人    乙○○
上列受處分人因違反道路交通管理處罰條例案件，對於交通部公
路總局嘉義區監理所台南監理站民國98年8月10日所為之裁決處
分（處分案號：嘉監南字第裁74-B00000000號），聲明異議，本
院裁定如下：
    主  文
原處分撤銷。
乙○○不罰。
    理  由
一、原處分意旨略以：異議人即受處分人乙○○（下稱異議人）
    ，所有車牌號碼C9-3146號自用一般小客車，於民國（下同
    ）98年5月17日上午10時20分許，在高雄市○○路與加昌路
    路口，因使用他車牌照行駛於道路（懸掛使用ZL-8657號車
    牌），遭高雄市政府警察局交通警察大隊員警查獲，嗣原處
    分機關即交通部公路總局嘉義區監理所台南監理站（下稱移
    送機關），以異議人違規事實明確，依道路交通管理處罰條
    例第12條第1項第5款（原裁決書誤載為第10條）、第2項等
    規定，裁處異議人罰鍰新台幣（下同）10,800元。
二、聲明異議意旨略以：異議人自89年至92年因案在監獄服刑，
    C9-3146號自小客車2年前就不知去向，為此聲明異議，請求
    撤銷原處分等語。
三、按汽車有牌照借供他車使用或使用他車牌照行駛者，處汽車
    所有人新臺幣3,600元以上10,800元以下罰鍰，並禁止其行
    駛，道路交通管理處罰條例第12條第1項第5款定有明文。因
    此，需為汽車所有人，始得上開規定之處罰對象。而然此處
    所指之「汽車所有人」，並非專指車籍資料上所登記之車主
    ，而係指該車輛於違規當時之真正所有權人而言。至於車籍
    資料則僅係監理機關對於車輛管理之行政登記事項，車籍資
    料上之車主名稱登記，雖可據以作為該車所有人之判斷依據
    ，然該車籍資料所登記之車主，並非當然即為民法上之真正
    所有權人。又按汽車為動產，其所有權之移轉因交付而生效
    力，不以向監理機關聲請過戶為必要，此觀民法第761條第1
    項規定自明（最高法院70年度台上字第3077號判決參照）。
四、經查：
  (一)異議人陳稱車牌號碼C9-3146號自用一般小客車，因異議人
    在監服刑，早已不知去向，該車被舉發之違規行為非異議人
    所為一節，核與證人甲○○○○○○證稱：「（法官問：
    本件舉發通知單是否是你所簽名？《提示並告以要旨》）是
    的。」、「（法官問：是否於98年5月17日被警察攔檢時有
    簽這個名字？）是的。」、「（法官問：你當時為何會開該
    車？車牌號碼為何？）車子是我買的時候車牌號碼是C9-314
    6號，買回來後我朋友去幫我換牌ZL-8657號。」、「（法官
    問：你是否確定所買回來的車牌是C9一3146號?為何未辦理
    過戶手續？）因為朋友跟我說該車是權利車，要結清完畢後
    才能辦過戶。」、「（法官問：後來為何會換牌？）因為金
    額高，所以無法結清，所以朋友又幫我改掛ZL-8657號的車
    牌。」、「（法官問：你的朋友是否在做車行？現在何處？
    名字為何？住何處？）以前是在做車行的，但在四、五年前
    去世了，他的名字是王威雄，約為四、五十歲左右，他的車
    行是在高雄市○○路，住家是在高雄市○○路。」、「（
    法官問：你是否見過本件車主乙○○？）我不認識，也未接
    觸過。」、「（法官問：ZL-8657號車牌是否有過戶？）該
    車是我的名字，我有辦理過戶。」、「（法官問：何時辦理
    過戶？何時買的？）車子已經買了五、六年了，我買回來後
    沒多久就改掛ZL-8657號的車牌號碼。」、「（法官問：是
    否知道原來的車牌C9-3146號到何處去了？）我的印象中其
    中一塊車牌原來都放在我車後的車廂內，後來因為本件舉發
    時，警察要我提出原車牌號碼，我才發現它不見了，至於另
    外一塊車牌印象中也是因為被警察攔檢發生類似情形，而遭
    到扣牌，所以另外一塊車牌應該在監理站。」等語（見本院
    98年10月22日訊問筆錄）相符，因此，異議人陳稱於本件違
    規行為發生時即98年5月17日已非車輛之真正所有權人乙節
    ，並非無據。
  (二)又證人甲○○○○○○自承本案違規行為之舉發通知單上簽
    名係其所為，顯見本件違規當時上揭車輛亦為伊所駕駛，並
    有高雄市政府警察局98年5月17日高市警交字第B00000000號
    舉發違反道路交通管理事件舉發通知單1份附卷可稽。又除
    本件違規行為於98年5月17日遭警舉發時，駕駛人係證人甲
    ○○○○○○，車牌C9-3146號車輛於94年5月21日、98年5
    月19日發生違反道路交通管理處罰條例之行為時，駕駛人依
    然係證人甲○○○○○○，有移送機關98年11月4日嘉監南
    字第0980126798號函檢送高雄市政府警察局98年5月19日高
    市警交字第B00000000號舉發違反道路交通管理事件舉發通
    知單及內政部警政署國道公路警察局94年5月21日公警局交
    字第Z00000000號舉發違反道路交通管理事件通知單各1份附
    卷可稽。準此，益證該車牌號碼C9-3146號自用一般小客車
    於移送機關指稱之本件違規時間即98年5月17日，依民法第
    761條第1項之規定，真正之所有權人並非異議人，而係第三
    人甲○○○○○○，因此，異議人自難認有原處分意旨所稱
    之違規行為。
五、綜上所述，異議人於移送機關指稱之違規時間，既非車牌號
    C9-3146自用一般小客車之所有權人，是移送機關對之予以
    裁罰，於法即有未合。從而，本件異議人之異議，經核確有
    理由，自應由本院將原處分撤銷，另為異議人不罰之諭知，
    以資適法。
六、據上論斷，應依道路交通管理處罰條例第87條第2項、道路
    交通案件處理辦法第20條前段，裁定如主文。
中    華    民    國    98    年    12    月    24    日
                     交通法庭   法  官   陳淑勤
以上正本證明與原本無異。
如不服本裁定，應於送達後5日內，向本院提出抗告狀。
                                書記官   謝國欽
中    華    民    國    98    年    12    月    24    日

司法院資訊處製作；財團法人民間司法改革基金會備份。
